【裁判字號】    98,交簡上,115
【裁判日期】    980519
【裁判案由】    公共危險
【裁判全文】
臺灣桃園地方法院刑事判決           98年度交簡上字第115號
上  訴  人
即  被  告  甲○○
上列上訴人因公共危險案件，不服本院簡易庭於民國98年2 月27
日所為之98年度桃交簡字第447 號刑事簡易判決（原檢察官聲請
簡易判決處刑案號：98年度速偵字第688 號），提起上訴，本院
管轄之第二審合議庭判決如下：
    主  文
上訴駁回。
    事  實
一、甲○○於民國98年1 月21日20時許起至同日22時許止，在桃
    園縣桃園市○○路某處飲用高粱酒後，明知服用酒類後，其
    吐氣所含酒精成分超過每公升0.25毫克以上者，不得駕駛動
    力交通工具，而飲酒後導致其注意力減低、反應能力變慢，
    若仍駕車行駛於道路上，隨時有致他人死、傷之危險，而當
    時其已處於不能安全駕駛動力交通工具之狀態，仍於同日晚
    間，自該處騎乘車牌號碼ST3 —218 號輕型機車上路，欲至
    桃園縣桃園市○○路某處，於同日23時13分許，甲○○騎乘
    上開輕型機車途經桃園縣桃園市○○路與萬壽路口處時，甲
    ○○見員警在該處實施臨檢勤務，甲○○遂騎乘上開輕型機
    車至員警臨檢處問路，經警見甲○○腳步不穩且身上有酒味
    ，當場對甲○○施以呼氣酒精濃度測試，已達每公升0.84毫
    克，而知悉上情。
二、案經桃園縣政府警察局桃園分局報請臺灣桃園地方法院檢察
    署檢察官聲請簡易判決處刑。
    理  由
一、被告甲○○於警詢、檢察官訊問及本院審理中坦承於駕車前
    飲酒之事實不諱，而依照交通部運輸研究所79年8 月對駕駛
    人行為之研究（酒醉駕車對駕駛行為之分析研究）指出，吐
    氣每公升酒精含量0.25毫克等於血液中酒精濃度（Blood Al
    cohol Concentration，簡稱BAC） 百分之0.05（亦即每100
    毫升血液中含50毫克酒精），而(一)BAC 到達百分之0.03至百
    分之0.05時，對駕駛能力之影響為：多數駕駛人心境逐漸變
    幻不定、視覺與反應靈敏性減弱、對速度及距離的判斷力差
    。對心理行為之影響為：觀察力逐漸欠缺、心情漸趨輕鬆、
    自信心增加、多話、精神狀態處於陶醉感。(二)BAC 到達百分
    之0.05至百分之0.08時，對駕駛能力之影響為：反應遲鈍、
    駕駛能力受損、遲而不決或決而不行。對心理行為之影響為
    ：情緒鬆散、感情與行為趨向誇張、肌肉不協調、精神處於
    興奮狀態。(三)BAC 到達百分之0.08至百分之0.15時，對駕駛
    能力之影響為：判斷力嚴重受到影響、體能與精神協調受損
    、駕駛之體能困難增加。對心理行為之影響為：產生情緒異
    常現象、步伐不平穩、言語不清、反應惡劣、記憶及判斷力
    受損、精神處於錯亂狀態。(四)超過百分之0.15，對駕駛能力
    之影響為：視線搖晃、駕駛已進入恍惚狀態、判斷及理解遭
    到扭曲、駕駛不穩定。對心理行為之影響為：意識不明、嘔
    吐、站、走及講話困難、責任感喪失、精神處於麻痺狀態。
    (五)超過百分之0.5 ，對駕駛能力之影響為：無法開車。對心
    理行為之影響為：爛醉如泥、失去知覺可能致死、精神處於
    昏睡狀態。本件被告之酒精濃度測定值已達呼氣每公升0.84
    毫克，此有酒精濃度測試表1 紙在卷可參（見偵卷第11頁）
    ，換算BAC 值為百分之0.168 ，於查獲、測試或詢問過程中
    ，被告有語無倫次、多話等情事，命被告做平衡動作，被告
    腳步不穩，顯無法正常操控駕駛，被告經警實施「雙腳併攏
    ，兩手緊貼大腿，將1 腳向前抬高離地15公分，並停止不動
    30秒」、「雙腳併攏，雙手向前平伸，閉眼，輪流使用左右
    手的食指指尖觸摸鼻尖」、「閉雙眼，30秒朗誦阿拉伯數目
    由1001、1002…1030」等多項生理協調平衡檢測項目，為「
    不合格」結果，有刑法第185 條之3 案件測試觀察紀錄表、
    桃園縣政府警察局汽車駕駛人酒後生理協調平衡檢測紀錄表
    各1 紙在卷可參（見偵卷第12頁、第13頁），被告顯已達不
    能安全駕駛之程度。足認被告之自白與事實相符，應可採信
    ，本件事證明確，其犯行堪以認定，應依法論科。
三、核被告所為，係犯刑法第185 條之3 服用酒類，不能安全駕
    駛動力交通工具而駕駛之公共危險罪。按刑法第62條所謂發
    覺，固非以有偵查犯罪權之機關或人員確知其人犯罪無誤為
    必要，而於對其發生嫌疑時，即得謂為已發覺；但此項對犯
    人之嫌疑，仍須有確切之根據得為合理之可疑者，始足當之
    ，若單純主觀上之懷疑，要不得謂已發生嫌疑，最高法院著
    有72年臺上字第641 號判例可資參照。被告雖辯稱：伊當天
    喝完酒後，因身上沒有錢搭計程車，伊知道路口有攔檢，才
    騎乘機車從巷子出來，並且主動向員警表示請求員警送伊回
    家，當時警員係在對向車道，若非伊主動騎乘機車至警員旁
    邊，員警不會知悉其有飲酒駕車，伊的行為應該可以構成自
    首云云，惟據證人即查獲之員警洪敏誠於本院審理時證述：
    當天晚上伊在桃園縣桃園市○○路與復興路口處實施臨檢勤
    務，被告從伊後面騎乘機車逆向過來向伊問路，伊有聞到被
    告身上有酒味，而且被告停車的時候有搖晃，伊就問被告是
    否有喝酒，被告就說有，然後伊請被告先到路邊停車做酒精
    濃度檢測，被告騎乘機車過來時，並沒有馬上告訴伊他有喝
    酒駕車，是伊先發現被告有喝酒的跡象，伊問被告，被告才
    坦承有飲酒駕車等語，是查獲員警洪敏誠已從被告外觀產生
    被告有飲酒駕車之合理懷疑，被告縱事後自承酒後駕車，仍
    不符合「對未發覺犯罪」自首之要件，而不構成自首。原審
    以被告事證明確，援引刑事訴訟法第449 條第1 項前段、第
    3 項、第454 條第2 項、刑法第185 條之3 、第41條第1 項
    前段、刑法施行法第1 條之1 第1 項，並審酌被告明知酒精
    成分對人之意識、控制能力具有不良影響，超量飲酒後會導
    致對週遭事務之辨識及反應能力較平常狀況薄弱，竟仍不知
    謹慎，於飲酒後呼氣酒精濃度達每公升0.84毫克以上之酒醉
    情況下，猶騎乘機車於公眾往來之道路，顯然漠視自己及公
    眾生命財產安全，其行為實有不該，惟念及其犯後坦承犯行
    ，堪認尚有悔意等一切情狀，判處被告拘役35日，如易科罰
    金，以新臺幣1,000 元折算1 日，認原審除認事用法均無違
    誤外，量刑亦屬妥適，應予維持。被告上訴意旨猶以前揭情
    詞指摘原判決不當，為無理由，應予駁回。
據上論斷，應依刑事訴訟法第455 條之1 第1 項、第3 項、第36
8條，判決如主文。
本案經檢察官蔡如惠到庭執行職務
中    華    民    國    98    年    5     月    19    日
                  刑事第四庭  審判長法  官  袁雪華
                                    法  官  陳可薇
                                    法  官  張淑華
以上正本證明與原本無異。
本判決不得上訴
                                    書記官  鄭嘉惠
中    華    民    國    98    年    5     月    19    日
附錄本案論罪科刑法條
中華民國刑法第185條之3
服用毒品、麻醉藥品、酒類或其他相類之物，不能安全駕駛動力
交通工具而駕駛者，處1 年以下有期徒刑、拘役或科或併科15萬
元以下罰金。


司法院資訊處製作；財團法人民間司法改革基金會備份。
